臺灣高等法院刑事判決
                                   108年度上易字第2103號
上  訴  人
即  被  告  黃泓升
上列上訴人即被告因傷害案件，不服臺灣新北地方法院108 年度
易字第453 號，中華民國108 年8 月22日第一審判決（起訴案號
：臺灣新北地方檢察署107 年度偵字第29861 號），提起上訴，
本院判決如下：
    主  文
原判決撤銷。
乙○○犯傷害罪，處拘役貳拾伍日，如易科罰金，以新臺幣壹仟
元折算壹日。
    事實及理由
壹、證據能力方面
一、按被告以外之人於審判外之言詞或書面陳述，除法律有規定
    者外，不得作為證據，刑事訴訟法第159 條第1 項固定有明
    文；惟被告以外之人於審判外之陳述，雖不符同法第159 條
    之1 至第159 條之4 之規定，而經當事人於審判程序同意作
    為證據，法院審酌該言詞陳述或書面陳述作成時之情況，認
    為適當者，亦得為證據，同法第159 條之5 第1 項亦定有明
    文。經查，本件判決所引用之被告以外之人於審判外之陳述
    ，固均屬傳聞證據，惟上訴人即被告乙○○就前揭審判外陳
    述均表示同意具有證據能力（本院卷第56至58頁）；而公訴
    檢察官亦表示上開證據均有證據能力（同上開卷頁）。本院
    審酌上開證據資料製作時之情況，尚查無違法不當及證明力
    明顯過低之瑕疵，亦認為以之作為證據應屬適當，爰逕依刑
    事訴訟法第159 條之5 第1 項規定，認前揭證據資料均例外
    有證據能力。
二、本判決所引用之其餘文書證據及證物，並無證據證明係公務
    員違背法定程序所取得，亦無顯有不可信之情況，且經本院
    於審理期日合法調查，該等證據自得作為本案裁判之資料。
貳、實體方面
一、本案經本院審理結果，認第一審以被告係犯修正前刑法第27
    7 條第1 項之傷害罪，經核認事用法均無不當，爰引用第一
    審判決書所記載之事實、證據及除量刑部分以外之理由（如
    附件）。另更正及補充如下：
  ㈠原判決事實欄一第4 行起之「以雙手重擊甲○○右肩」，應
    更正為「以雙手用力推擠甲○○右肩」。
  ㈡原判決理由欄貳一㈡⒈⑵第3 行之「畫面時間22:01:53至22
    :01:55」，應更正為「畫面時間22:00:53至22:00:55」；第
    4 行之「畫面時間22:01:53」，應更正為「畫面時間22:00:
    53」；第5 行之「畫面時間22:01:54」，應更正為「畫面時
    間22:00:54」；理由欄貳一㈡⒊第16行之「畫面時間22:01:
    53」，應更正為「畫面時間22:00:53」。
  ㈢本件證據尚有被告於本院審理時之認罪陳述（本院卷第57、
    58、86、88頁）。
二、撤銷改判之理由
    原審經詳細調查後，以被告犯罪事證明確，予以論罪科刑，
    固非無見。惟查，被告於本院審理時已能坦承犯行，表達知
    錯及願意賠償被害人之意，不再為無謂爭執，堪認其犯後尚
    知正視己非，悛悔改過，是本件量刑基礎已有變更，原審未
    及審酌，容有未恰。被告上訴意旨請求從輕量刑，為有理由
    ，自應由本院予以撤銷改判。
三、自為科刑之說明
    本院以行為人之責任為基礎，審酌人際間之相處，應彼此相
    互尊重，縱被告與告訴人甲○○間發生爭執，亦應依循合法
    途徑解決，當不可動輒暴力相向，故被告所為本件傷害行為
    ，造成告訴人受有原判決所載傷勢，且迄未與告訴人達成和
    解或對之有所賠償，其所為自應受有相當程度之刑事非難；
    另考量被告於本院審理時已能坦承犯行，正視己非，且其並
    無任何前科紀錄，此有本院被告前案紀錄表在卷可按，素行
    應非不良，而其雖未與告訴人達成和解或有所賠償，但其仍
    有洽談和解或賠償之意，僅因雙方未有共識而未能達成和解
    或賠償，兼衡被告犯罪之動機、目的、手法、博士候選人之
    智識程度、業為自營商、已婚、育有2 名未成年子女之生活
    狀況（以上見本院卷第87頁）等一切情狀，酌情量處如主文
    欄第2 項所示之刑，並諭知易科罰金之折算標準。
據上論斷，應依刑事訴訟法第373 條、第369 條第1 項前段、第
364 條、第299 條第1 項前段，刑法第2 條第1 項前段、修正前
刑法第277 條第1 項、刑法第41條第1 項前段，刑法施行法第1
條之1 第1 項、第2 項前段，判決如主文。
本案經檢察官何克凡提起公訴，被告提起上訴後，由檢察官李豫
雙到庭執行職務。
中    華    民    國    108   年    12    月    31    日
                  刑事第十五庭  審判長法  官  劉興浪
                                      法  官  古瑞君
                                      法  官  陳信旗
以上正本證明與原本無異。
不得上訴。
                                      書記官  董佳貞
中    華    民    國    108   年    12    月    31    日
附錄本案論罪科刑法條全文：
修正前刑法第277 條：
傷害人之身體或健康者，處三年以下有期徒刑、拘役或一千
元以下罰金。
犯前項之罪因而致人於死者，處無期徒刑或七年以上有期徒
刑；致重傷者，處三年以上十年以下有期徒刑。
.......................................................
（附件）
臺灣新北地方法院刑事判決              108年度易字第453號
公  訴  人  臺灣新北地方檢察署檢察官
被      告  乙○○  
                   
                   
選任辯護人  黃福裕律師
上列被告因傷害案件，經檢察官提起公訴（107年度偵字第29861
號），本院判決如下：
    主  文
乙○○犯傷害罪，處拘役參拾日，如易科罰金，以新臺幣壹仟元
折算壹日。
    事  實
一、乙○○係方鵲淳之夫，甲○○與乙○○及方鵲淳均為址設新北市○○
    區○○路000巷0號「○○○○」社區之住戶。民國107年8月16日22
    時許，甲○○與方鵲淳在上址社區中庭因住戶管理問題發生口
    角，乙○○竟基於傷害之犯意，以雙手重擊甲○○右肩，致甲○○
    受有右側肩膀挫傷、瘀腫等傷害（關於方鵲淳所涉傷害罪嫌
    及甲○○所涉恐嚇罪嫌，均經臺灣新北地方檢察署【下稱新北
    地檢署】檢察官另為不起訴處分）。
二、案經甲○○訴由新北市政府警察局土城分局報告新北地檢署檢
    察官偵查後起訴。
    理  由
壹、程序部分：
(一)被告以外之人於偵查中向檢察官所為之陳述，除顯有不可信
    之情況者外，得為證據，刑事訴訟法第159條之1第2項定有
    明文。蓋現行法之檢察官仍有訊問被告、證人及鑑定人之權
    限，其應踐行之程序又多有保障被告或被害人之規定，證人
    、鑑定人於偵查中亦均須具結，就刑事訴訟而言，其司法屬
    性甚高；而檢察官於偵查程序取得之供述證據，其過程復尚
    能遵守法令之規定，是其訊問時之外部情況，積極上具有某
    程度之可信性，除消極上顯有不可信之情況者外，均得為證
    據，故主張其為不可信積極存在之一方，自應就此欠缺可信
    性外部保障之情形負舉證責任（最高法院98年度台上字第19
    41號、第2904號判決採同一意旨）。查證人即告訴人甲○○於
    檢察官偵訊時係以證人身分接受檢察官訊問，並經具結在案
    ，且於本院審理時到庭接受檢察官、被告及辯護人之詰問，
    對被告之對質詰問權已有保障，被告及辯護人並未具體指摘
    上開證人於偵訊時之陳述有何顯不可信之情況，揆諸前揭說
    明，上開證人於偵查中以證人身分向檢察官所為之陳述，雖
    屬傳聞證據，但並無顯不可信之情形，具有證據能力。至證
    人甲○○於警詢時之陳述，係在審判外所為，核與其於審判中
    所證述之情節大致相符，並無刑事訴訟法第159條之3得例外
    作為證據之事由，被告、辯護人於本院準備程序中表示不同
    意該審判外之陳述作為證據（見本院易卷第53-54頁），揆
    諸刑事訴訟法第159條第1項規定，證人甲○○於警詢時之陳述
    ，不得作為證據。
(二)被告以外之人於審判外之陳述，雖不符同法第159條之1至第
    159之4之規定，而經當事人於審判程序同意作為證據，法院
    審酌該言詞陳述或書面陳述作成時之情況，認為適當者，亦
    得為證據。又當事人、代理人或辯護人於法院調查證據時，
    知有第159條第1項不得為證據之情形，而未於言詞辯論終結
    前聲明異議者，視為有前項之同意，同法第159條之5第1、2
    項亦定有明文。查被告、辯護人除爭執上開證人甲○○證述之
    證據能力（見本院易卷第115頁）外，就下列其餘各項供述
    證據之證據能力，於本院言詞辯論終結前，並未爭執其證據
    能力或聲明異議，本院審酌該等證據作成時情況，並無違法
    取證瑕疵，認以之作為證據為適當，依刑事訴訟法第159條
    之5規定，自有證據能力。
(三)另本案認定犯罪事實之其他非供述證據，亦查無違反法定程
    序取得之情形，依刑事訴訟法第158條之4規定反面解釋，自
    有證據能力。
貳、實體部分：
一、認定犯罪事實所憑之證據及理由：
    訊據被告乙○○固不否認於上揭時地與告訴人甲○○發生爭執之
    事實，惟均矢口否認有何傷害之犯行，辯稱：於爭執過程我
    沒有理會告訴人與方鵲淳之間爭執，我都在看手機，我不知
    道他們有發生衝突，我是在當日22時0分52秒時聽到方鵲淳
    大喊你為什麼撞我，我抬頭已經看到告訴人與方鵲淳、鄧智
    豪三個人擠在一起，我衝進去是要把可能的攻擊阻止，我是
    53秒跑到告訴人與鄧智豪中間，我的右手插到告訴人與鄧智
    豪身體中間，我胸口接觸到甲○○的身體，在告訴人與我肢體
    接觸後52-54秒後，我與他並沒有肢體衝突，反而是告訴人
    於56-58秒間用手推我的胸口，但是我沒有反擊，我對告訴
    人本來就沒有要攻擊或傷害的意思，我是想保護方鵲淳云云
    。辯護人為其辯稱：本件員警到場處理，勸說雙方和解，雙
    方確實確認並無受傷而握手和解，告訴人應該沒有受傷狀況
    ，告訴人所述案發當時因為受到重擊後退，而造成右腳鞋子
    脫落，此部分證述對照監視器畫面可看出，所為發生重擊時
    間應該是告訴人與方鵲淳之間發生肢體碰撞的時間，而非之
    後被告介入的時間。又證人鄧智豪在偵查中證述，告訴人與
    方鵲淳之間確有發生肢體碰撞狀況，縱使告訴人真的有受傷
    ，也應該是發生在第一時間肢體碰撞的時候，況且由監視器
    畫面可看出告訴人多次從遠處衝向方鵲淳，直到方鵲淳失控
    對告訴人大吼，告訴人才會從遠處再度衝向方鵲淳，告訴人
    用自己的右肩作為攻擊武器衝撞方鵲淳，無疑是用拳頭攻擊
    別人，造成自己拳頭受傷，再指稱別人傷害他的拳頭無異，
    被告應無傷害之犯行。另被告於案發當時僅有上前隔開告訴
    人及方鵲淳，並未動手攻擊告訴人，不知告訴人所受傷害何
    來，且被告隔開二人目的是為了防止告訴人繼續向方鵲淳施
    暴，是為了防衛自己的妻子方鵲淳等節。經查：
(一)上揭事實，業經證人甲○○於偵查及本院審理時證述詳實（見
    新北地檢署107年度偵字第29861號卷【下稱偵卷】第114頁
    、本院易卷第91-97頁），並有證人即該社區住戶鄧智豪於
    偵查時證述、證人即新北市政府警察局土城分局李建麟本院
    審理時證述在卷（本院易卷第98-100頁），復有廣川醫院廣
    證字第3605號診斷證明書1紙、現場監視器畫面光碟檔案、
    新北地檢署108年1月4日勘驗筆錄及警方擷圖照片、證人方
    鵲淳提供之現場監視器錄影擷圖照片、告訴人提供之現場監
    視器錄影擷圖照片、被告提出之現場監視器錄影擷圖照片、
    本院當庭勘驗監視器錄影畫面勘驗筆錄及擷圖照片等證據在
    卷可稽（見偵卷第39、43-89、91、99-105、121-127、137
    、143-151、本院易卷第54-58、63-72頁）。準此，被告上
    開之犯行，堪以認定屬實。
(二)被告及其辯護人雖以前詞置辯，惟查：
 1、經本院勘驗現場監視畫面錄影光碟，勘驗結果略以（見本院
    易卷第54-58、63-72頁）：
 (1)以下勘驗檔名為「00000000_22h00m_ch10.m4v」之檔案，畫
    面時間0000-00-00（下同），全程畫面彩色、連續無中斷、
    無聲音，時間長6分01秒。內容如下：
  ①22：00：00至22：00：35畫面初始為社區中庭，畫面時間22:
    00:26，一身穿紅色上衣之女子（即被告之配偶方鵲淳，下
    稱A女）自畫面右側走出，後停住（圖一、  二）；畫面時
    間22:00:33，一身穿黑衣之男子（即被告，下稱B男）站在A
    女身旁（圖三）；畫面時間22:00:34，一身穿白色背心上衣
    、身材壯碩之男子（即告訴人，下稱C男）由畫面右側走向A
    女及B男處（圖四），C男越走越近，雙方似有對話，一旁有
    數人在觀看（圖五）。
  ②22:00:36至22:00:49畫面時間22:00:38時，A女及B男轉身往
    反方向走去（圖六），C男對著A、B方向2、3秒，畫面時間2
    2:00:42時往右側走出畫面外（圖七）。
  ③22:00:50至22:00:54畫面時間22:00:50時，A女折返（圖八）
    ；畫面時間22:00:51時，C男亦跑向A女處（圖九）；畫面時
    間22:00:52 時，二人似起爭執，一斜背背包之男子（即住
    戶鄧智豪，下稱D男）上前似勸阻，B男在畫面右邊（圖十）
    ；畫面時間22:00: 53時，在旁之B男亦向前，畫面中，B男
    左手與C男右手交疊，發生推擠（圖十一）；畫面時間22:00
    :54時，C男遭推擠後向後退（約地上正方形格子2格之距離
    ）。
  ④22:00:55至22:01:15畫面時間22:00:55時，C男與B男持續推
    擠，D男擋住A女（圖十二）；畫面時間22:00:56時，B男與C
    男相對而立，C男右手指著B男，雙方似有爭吵（圖十三、十
    四）。畫面時間22: 00:58時，C男靠近B男，此時C男右腳光
    腳，僅左腳著有拖鞋，一旁有一婦人似在勸架（圖十五）；
    畫面時間22:01:00時，C男上前與B男拉扯，B男將其手甩開
    （圖十六、十七），後眾人勸阻並將B、C二人隔開。畫面時
    間22:01:10時，B男拿出手機舉高，A女則在B男旁邊（圖十
    八）。
  ⑤22:01:16至22:05:59畫面時間22:01:16時，眾人將B、C二人
    隔開後，C男仍向B男靠近，似在理論，而B男則以左手持手
    機放在左耳旁邊，一旁婦人仍持續勸阻（圖十九、二十），
    畫面時間22:01:20時，A女、B男二人走至畫面右側處，後至
    影片結束，B、C二人再無肢體接觸，C男時而走向B男處，看
    似欲理論爭吵，然均被眾人隔開
 (2)由上開現場監視畫面錄影光碟勘驗結果及證人方鵲淳提出之
    監視畫面錄影光碟彩色翻拍照片（見偵卷第43-89頁），查
    得被告於畫面時間22:01:53時至22:01:55時確實有發生推擠
    ，且告訴人於畫面時間22:01:53時遭被告推擠時，告訴人於
    畫面時間22:01:54時（1秒時間）立即向往後退一段距離（
    約案發地地上正方形格子2格之距離，見偵卷第63-67頁、本
    院易卷第67-68頁），可見告訴人遭被告推擠時，僅於1秒短
    暫之時間，即向後退一段距離，足認被告當時推擠告訴人之
    力量並不小。再者，被告亦供稱我是53秒跑到告訴人與證人
    鄧智豪中間，我的右手插到告訴人與證人鄧智豪身體中間，
    我胸口接觸到甲○○的身體，且從影片紀錄裡面，可看出我衝
    過去時跟告訴人有肢體接觸等情節（見易卷第57、97頁），
    益徵被告與告訴人於案發時確實有發生肢體衝突。是以，被
    告及其辯護人辯稱：被告沒有攻擊或傷害告訴人乙節，核與
    上開現場監視畫面錄影光碟勘驗結果及監視畫面錄影光碟擷
    圖照片並不相符，被告及其辯護人上開所辯，實屬存疑。
 2、又查，證人甲○○於偵查時證稱：案發當日我們原在開管委會
    ，被告配偶方鵲淳跑出去，我追上前要問她問題。方鵲淳就
    揮拳打我，被告也以雙手重擊我右手右肩導致我頭向前傾。
    方鵲淳還衝向我，遭其他住戶擋住。被告又以雙手攻擊我右
    肩及右手等語；於本院審理時證述：我們討論社區事務，因
    為會議還沒結束，方鵲淳突然從會議室離開，我就問方鵲淳
    問題。我記得與方鵲淳及被告發生爭執，我就遭方鵲淳與被
    告攻擊，被告用雙手重擊我胸口及右肩。我受有右側肩膀挫
    傷、瘀腫的傷害是被告用右手及左右攻擊我造成的。我遭被
    告重擊，我重心向後，所以鞋子掉了，我的鞋子留在現場。
    （問：從上次勘驗畫面看起來，你與被告爭執過程中確實有
    往後移動，為何會往後移動？）我被重擊之後我頭往前傾，
    整個人向後，因為被告很高壯，我被他重擊後向後退等語，
    足認告訴人前、後之證述大致相符（見偵卷第114頁、本院
    易卷第91-98頁），且核與上開現場監視畫面錄影光碟勘驗
    結果及告訴人提出之受有右側肩膀挫傷、瘀腫等傷害之診斷
    證明書所載均相符，此有廣川醫院廣證字第3605號診斷證明
    書1紙在卷可參（見偵卷第39頁），可見告訴人之證述屬實
    ，被告及其辯護人辯稱：被告並無傷害告訴人，告訴人應無
    受傷乙節，不足採信。
 3、再查，被告辯護人為被告辯稱：本件到場處理之警員，案發
    時有確實確認雙方均無受傷；證人鄧智豪證述係告訴人與方
    鵲淳有發生肢體碰撞，告訴人即使有受傷，傷勢應發生在第
    一時間肢體碰撞時乙節，然查：證人李建麟於本院審理時證
    述，當天110勤務收到報警，由巡邏警員先到現場，我到現
    場後同事才轉述告知案發經過。雙方是為了社區警衛任用問
    題發生口角衝突，我當下告訴他們如果要提告我們這邊會保
    留監視器。當天沒有馬上做筆錄，我到現場看到沒有明顯外
    傷，我請他們要提告會保留監視器，因為一般瘀傷是肉眼看
    不出來的等語（見本院易卷第98-100頁），足認證人李建麟
    證詞亦僅能證明案發後到現場處理之經過，尚無法證明告訴
    人有無受傷之事實；又證人鄧智豪於偵查時證述：案發案發
    過程中方鵲淳及告訴人產生肢體碰撞，我見狀趕快把他們兩
    人隔開。方鵲淳都在我的左邊，在我的側面，我眼角餘光知
    道他們有碰撞但不知道哪裡碰撞。我趕快伸出手隔開他們。
    畫面時間22:01:53時，被告插進我跟告訴人中間，我背對被
    告及告訴人，面向方鵲淳，所以我沒有看到被告對告訴人的
    動作。我是完全背對被告及告訴人，所以我也沒有看到被告
    有無打告訴人等語（見偵卷第117-118頁），足認證人鄧智
    豪證詞亦僅能證明告訴人與方鵲淳間，有發生肢體衝突，然
    從上開現場監視畫面錄影光碟勘驗結果，尚無法得知告訴人
    與方鵲淳有無肢體接觸，且方鵲淳涉犯傷害罪嫌部分，業經
    檢察官為不起訴處分在案（見偵卷第155-156頁），況且證
    人鄧智豪亦證述，因其背對被告及告訴人，並無親聞被告與
    告訴人發生肢體衝突之過程，是證人鄧智豪之上開證詞，尚
    無法作為對被告有利之認定，是被告辯護人上開辯稱，亦屬
    不可採信。
 4、至被告有無符合正當防衛乙節，惟查被告亦無提出其及其配
    偶方鵲淳有遭告訴人傷害之任何證據，實難認告訴人有任何
    傷人之實害行為，則被告先行以事實欄所載方法傷害告訴人
    ，顯係基於傷害告訴人之犯意而為，非屬正當防衛，尚難據
    為被告有利之認定。
(三)綜上所述，被告及其辯護人上開辯解，應係避重就輕之詞，
    不足採信，本案事證明確，被告之犯行洵堪認定。
二、論罪科刑：
(一)按行為後法律有變更者，適用行為時之法律；但行為後之法
    律有利於行為人者，適用最有利於行為人之法律，刑法第2
    條第1項定有明文。查被告2人行為後，刑法第277條第1項之
    規定業於民國108年5月10日修正，並經總統於同年月29日公
    佈，於同年月31日生效施行。修正前刑法第277條第1項規定
    ：『傷害人之身體或健康者，處3年以下有期徒刑，拘役或1
    千元以下罰金。』修正後刑法第277條第1項則規定：『傷害人
    之身體或健康者，處5年以下有期徒刑、拘役或50萬元以下
    罰金。』經比較新舊法結果，修正後刑法傷害罪之法定刑提
    高為5年以下有期徒刑，且罰金刑由銀元1,000元（即新臺幣
    3萬元）修正提高為新臺幣50萬元，是修正後刑法第277條第
    1項之規定對被告自無較為有利之情形，依刑法第2條第1項
    前段之規定，應適用被告行為時即修正前刑法第277條第1項
    規定予以論處。核被告所為，係犯修正前刑法第277條第1項
    之傷害罪。
(二)爰以行為人之責任為基礎，審酌被告為成年人，明知在現代
    法治社會中，應本諸理性、和平之手段與態度解決糾紛，然
    僅因細故而起口角，竟不思妥善處理、溝通，率然使用暴力
    之方式相對，顯見被告自我情緒管理能力及尊重他人法益之
    法治觀念均待加強，殊值非難；兼衡被告之素行（見卷附被
    告之臺灣高等法院被告前案紀錄表）、教育程度（見本院易
    卷第105頁）、經濟狀況（見偵卷第7頁、本院易卷第105頁
    ），暨其等犯罪之目的、手段與對告訴人造成之損害程度，
    及被告犯後均飾詞否認犯行，迄今亦未達成和解，賠償對方
    所受損害等一切情狀，量處如主文所示之刑，並諭知如易科
    罰金之折算標準，以示處罰。
據上論斷，應依刑事訴訟法第299條第1項前段，修正前刑法第27
7條第1項、刑法第2條第1項前段、第41條第1項前段，刑法施行
法第1條之1第1項、第2項前段，判決如主文。
本案經檢察官何克凡偵查起訴，由檢察官洪湘媄到庭執行公訴。
中    華    民    國   108   年    8    月      22   日
                  刑事第七庭  法  官  姜麗君